【裁判字號】    96,訴,488
【裁判日期】    970221
【裁判案由】    竊盜等
【裁判全文】
臺灣苗栗地方法院刑事判決               96年度訴字第488號
公  訴  人  臺灣苗栗地方法院檢察署檢察官
被      告  丁○○
選任辯護人  陳恩民律師
            魏翠亭律師
上列被告因竊盜等案件，經檢察官提起公訴（96年度偵字第701
號），被告於準備程序期日就被訴事實為有罪陳述，經本院合議
庭裁定由受命法官獨任進行簡式審判程序，判決如下：
    主  文
丁○○犯竊盜罪，處有期徒刑拾月，減為有期徒刑伍月。又犯行
使偽造私文書罪，處有期徒刑壹年，減為有期徒刑陸月；如附表
所示之偽造「丙○○」署押均沒收。應執行有期徒刑拾月，如附
表所示之偽造「丙○○」署押均沒收。
    事  實
一、丁○○因積欠債務，思及其年邁祖父丙○○擁有坐落於苗栗
    縣後龍鎮○○段社腳小段337 、338 號2 筆土地，竟意圖為
    自已不法之所有，基於竊盜、行使偽造私文書、使公務員登
    載不實之犯意，而為下列行為：
  (一)先於民國95年9 月8 日，在其祖父丙○○位於苗栗縣後龍鎮
    ○○里○○鄰○○路200 號住處之房間內，竊取丙○○所有之
    印鑑章。得手後，丁○○即於同日以丙○○行動不便，委由
    其申請印鑑證明為由，向苗栗縣後龍鎮戶政事務所申請印鑑
    證明，並於委任書上之委託人欄內偽造「丙○○」之署押，
    且以上開竊得之印鑑章蓋為印文，偽造丙○○委任丁○○申
    請印鑑登記證明之委任書1 紙；又接續在印鑑登記證明申請
    書上之當事人、申請人欄內以上開竊得之印鑑章蓋用為印文
    ，而偽造丙○○委託丁○○申請印鑑登記證明之申請書1份
    後，交付予不知情之苗栗縣後龍鎮戶政事務所承辦之公務員
    以行使，使該承辦之公務員誤信丁○○確實受丙○○委託申
    請印鑑證明，而將此之不實事項登載於其職務上所掌之印鑑
    登記申請書上，並核發丙○○之印鑑證明2 份予丁○○，足
    以生損害於丙○○及戶政機關有關印鑑登記管理之正確性。
  (二)丁○○承前竊盜之接續犯意，於95年9 月8 日後數日，在其
    母親甲○○房間內，竊取丙○○委託甲○○保管之上開2 筆
    土地所有權狀。得手後，即與不知情之乙○○洽談買賣上開
    2 筆土地事宜，並於95年10月26日以新臺幣（下同）750 萬
    元之價格出售與不知情之乙○○，並承前偽造文書之接續犯
    意，於不動產買賣契約書上立契約人欄內偽造「丙○○」署
    押，且盜用「丙○○」之印章為印文，而偽造丙○○出售土
    地之不動產買賣契約書（一式三份），並將其中兩份交付予
    乙○○及土地登記代理人以行使，使乙○○誤信為真，於翌
    日給付第一期簽約金50萬元予丁○○，乙○○並為求慎重起
    見，要求丁○○出具丙○○授權書，丁○○基於順利出售上
    開2 筆土地之目的，乃接續於95年11月7 日，在授權書上授
    權人欄內偽造「丙○○」署押，並盜用「丙○○」之印鑑章
    為印文，又乘丙○○睡覺時，牽著丙○○之手按指印於授權
    書上，偽造丙○○授權丁○○之授權書1 紙，交予乙○○而
    行使，乙○○遂於95年11月7 日轉帳360 萬元至丙○○帳戶
    償還上開2 筆土地貸款，同時交付現金40萬元予丁○○收執
    ，並向苗栗縣竹南地政事務所辦理塗銷抵押權登記，使該事
    務所承辦公務員誤信為真，將該不實事項登載在其職務上所
    掌管之土地登記簿上，足以生損害於乙○○、丙○○及地政
    機關有關土地登記管理之正確性。嗣因丁○○向苗栗縣竹南
    地政事務所申請土地鑑界，苗栗縣竹南地政事務所通知土地
    所有權人時，為甲○○發現而報警循線查獲。
二、案經丙○○、甲○○訴由苗栗縣警察局竹南分局報請臺灣苗
    栗地方法院檢察署檢察官偵查起訴。
    理  由
一、本件係經被告丁○○於準備程序期日就被訴事實為有罪之陳
    述，經法官告知簡式審判程序意旨，並聽取公訴人及被告意
    見後，經合議庭裁定以簡式審判程序加以審理，則依據刑事
    訴訟法第273 條之2 、同法第159 條第2 項之規定，不適用
    傳聞法則有關限制證據能力之相關規定；再被告對於卷內之
    各項證據亦不爭執證據能力，故卷內所列之各項證據，自得
    作為證據，先予敘明。
二、上揭事實，業據被告丁○○於本院審理時坦承不諱，被告丁○○於本院審理時供稱：我於95年9 月8 日在我祖父丙○○
    房間偷丙○○印鑑章，於95年9 月8 日前後某日在我母親房
    間，偷本件2 筆土地所有權狀，這2 筆土地的不動產買賣契
    約書，賣方丙○○的名字是我簽的，印章也是我蓋的，我簽
    約及申請印鑑證明時均沒有得到丙○○的同意等語（參見96
    年度偵字第701 號卷第72至73、103 至104 頁），核與告訴
    人即證人丙○○、甲○○等2 人，於警詢中或偵查中之指訴
    情節相符（見同上偵卷第14至30、95至99頁），另有證人乙○○、董錦太、董錦珍、陳茂慶、董志忠、董明賢等6人 於
    警詢或偵查中證述綦詳（見同上偵卷第31至45、73至74、95
    至99頁），復有土地謄本2 份、土地所有權狀、苗栗縣後龍
    鎮農會放款繳款通知單、收據、不動產買賣收付款明細欄、
    聲明書、後龍鎮農會授信申請書、後龍鎮農會授信約定書、
    借款申請書、臺灣省苗栗縣後龍鎮戶政事務所印鑑證明各1
    份（見同上偵卷第48、52至53、57至60、82至91頁），被告
    偽造之授權書、印鑑登記證明申請書、委任書、不動產買賣
    契約書均影本等，附卷足佐（見同上偵卷第47、50、51、54
    至56、12 2頁），堪認被告自白與事實相符。本件事證明確
    ，被告犯行，洵堪認定。
三、核被告丁○○所為，係犯刑法第320 條第1 項之竊盜罪、同
    法第216 條、第210 條之行使偽造私文書罪及同法第214 條
    之使公務員登載不實罪。其偽造「丙○○」署押及盜蓋「丙○○」印章為印文之行為，均係其偽造私文書之部分行為，
    而其偽造私文書之行為，復為其後之行使行為所吸收，均不
    另論罪。被告先後竊取印鑑章、土地所有權狀；多次偽造署
    押、盜蓋印章、偽造私文書行使之行為，係由行為人基於單
    一之犯意，接續進行，雖在犯罪完畢前，其各個舉動，已與
    該罪之構成要件完全相符，但在行為人主觀上對於各個舉動
    ，不過為遂行其變賣丙○○上開土地犯罪行為之目的，依一
    般社會觀念難以強行分離，顯各係基於單一犯意接續所為，
    且各侵害同一法益，應各論以竊盜、行使偽造私文書之接續
    犯。又被告以一行使之行為，同時行使偽造私文書及明知為
    不實事項，而使公務員登載於職務上所掌公文書，因而觸犯
    不同之罪名，係以一行為而觸犯二罪名，為想像競合犯，應
    依刑法第55條之規定，從一重之行使偽造私文書罪處斷。另
    犯罪是否起訴，以犯罪事實是否記載於起訴書犯罪事實欄為
    準，而與所犯法條無關，本件檢察官對於被告丁○○使公務
    員登載不實部分，於起訴書雖漏載法條，惟於起訴事實欄已
    明確記載該犯罪事實，公訴人於審理時並補充起訴法條刑法
    第214 條，應認均業經起訴，本院自應加以審判，附此敘明
    。被告所犯竊盜罪及行使偽造私文書罪，犯意個別，行為互
    殊，應予分論併罰。爰審酌被告因積欠債務，為償還債務，
    即不顧祖孫、母女之情，擅自將年邁祖父丙○○所有之土地
    變賣，所為實不足取，惟其所得款項大部分用以清償原土地
    之抵押債務，犯後坦承犯行，態度尚佳，及其迄未與祖父、
    母親達成和解，賠償損失，暨衡酌其犯罪手段、所造成之損
    害、素行狀況等一切情狀，分別量處如主文所示之刑。
四、另被告丁○○行為後，中華民國96年罪犯減刑條例於96 年7
    月4 日公布，於同年月16日施行，本案被告丁○○上開犯罪
    時間均係在96年4 月24日以前，合於中華民國96年罪犯減刑
    條例第2 條第1 項第3 款之規定，且無該條例第3 條規定不
    得減刑之情形，自應依該條例第2 條第1 項第3 款之規定各
    減其刑期2 分之1 ，並定其應執行之刑。
五、末查，附表所示之委任書、不動產買賣契約書、授權書中，
    偽造「丙○○」之署押共5 枚，均係偽造之署押，不問屬於
    被告與否，應依刑法第219 條之規定，宣告沒收。至於被告
    於委任書、不動產買賣契約書、授權書之文首之「委託人」
    欄、「立契約書人」欄、「授權人」欄填寫丙○○之姓名之
    用意，僅在識別文書當事人為何人，以便瞭解文意，非表示
    丙○○本人簽名之意思，則被告未經丙○○本人同意而填寫
    其姓名，尚不生偽造署押問題，自毋庸依刑法第219 條諭知
    沒收（參照最高法院70年台上字第2480號判例要旨）。又於
    被告偽造之印鑑登記證明申請書、委任書、不動產買賣契約
    書、授權書內盜蓋之「丙○○」印文，並非偽刻印章所生之
    印文，而授權書上「丙○○」之指印亦係被告丁○○在丙○○不知情下牽著丙○○之手所蓋之指印，亦非偽造之署押，
    均不在刑法第219 條所定必須沒收之列（最高法院48年台上
    第113 號判例要旨參照）。另被告偽造之印鑑登記證明申請
    書、委任書、不動產買賣契約書2 份、授權書，均已因行使
    ，而分別交付予戶政機關、乙○○或地政機關，非屬被告所
    有之物，故不予宣告沒收，而被告所持有之偽造不動產買賣
    契約書因未扣案，為免日後執行之困難，亦不予宣告沒收，
    均附此敘明。
據上論斷，應依刑事訴訟法第273 條之1 第1 項、第299 條第1
項前段，刑法第216 條、第210 條、第214 條、第320 條第1 項
、第55條、第51條第5 款、第219 條，中華民國96年罪犯減刑條
例第2 條第1 項第3 款、第7 條、第9 條、第10條，刑法施行法
第1 條之1 ，判決如主文。
本案經檢察官洪清秀到庭執行職務。
中    華    民    國    97    年    2     月    21    日
                  刑事第三庭    法  官  林佩儒
以上正本證明與原本無異。
如不服本判決，應於判決送達後10日內向本院提出上訴狀（應抄
附繕本），其未敘述上訴理由者，應於上訴期間屆滿後20日內補
提理由書狀於本院，上訴於臺灣高等法院臺中分院。告訴人或被
害人如對於本判決不服者，應具備理由請求檢察官上訴，其上訴
期間之計算係以檢察官收受判決正本之日期為準。
                                書記官  陳玲君
中    華    民    國    97    年    2     月    21    日
附表：
┌─┬──────┬──────┬────┬───────┬───────┐
│編│  日期      │  文書名稱  │簽名欄位│偽造署押、指印│   備  註     │
│號│            │            │        │、數量        │              │
├─┼──────┼──────┼────┼───────┼───────┤
│ 1│95年9 月8日 │  委任書    │委託人  │偽造「丙○○」│96偵701 號卷第│
│  │            │            │        │署押1枚。     │51頁          │
├─┼──────┼──────┼────┼───────┼───────┤
│ 2│95年10月26日│不動產買賣契│立契約人│偽造「丙○○」│96偵701 號卷第│
│  │            │約書        │（賣方）│署押共3 枚。  │56頁          │
│  │            │（一式三份）│        │              │              │
├─┼──────┼──────┼────┼───────┼───────┤
│ 3│95年11月7日 │  授權書    │授權人  │偽造「丙○○」│96偵701 號卷第│
│  │            │            │        │署押1 枚。    │47、120頁     │
│  │            │            │        │              │              │
└─┴──────┴──────┴────┴───────┴───────┘
附錄論罪法條：
刑法第210 條
偽造、變造私文書，足以生損害於公眾或他人者，處5 年以下有
期徒刑。
刑法第216 條
行使第210 條至第215 條之文書者，依偽造、變造文書或登載不
實事項或使登載不實事項之規定處斷。
刑法第214 條
明知為不實之事項，而使公務員登載於職務上所掌之公文書，足
以生損害於公眾或他人者，處3 年以下有期徒刑、拘役或500 元
以下罰金。
刑法第320 條
意圖為自己或第3 人不法之所有，而竊取他人之動產者，為竊盜
罪，處5 年以下有期徒刑、拘役或500 元以下罰金。


司法院資訊處製作；財團法人民間司法改革基金會備份。
